臺灣臺北地方法院民事判決　　　　　　　93年度訴字第4561號
原　　　告　乙○○
被　　　告　丁○○
　　　　　　甲○○
共　　　同
訴訟代理人　汪團森律師
複　代理人　丙○○
上列當事人間請求給付補償金事件，本院於中華民國94年2月 24
日言詞辯論終結，判決如下：
    主  文
原告之訴駁回。
訴訟費用由原告負擔。
    事實及理由
一原告主張：原告就被告所有坐落台北縣新店市○○段上五十六
  分小段109、109之1 地號土地（下稱系爭土地）原有租賃關係
  存在，兩造因租佃爭議，前於本院93年度訴字第4741號民事事
  件，成立訴訟上和解，約定兩造合意終止租賃關係，被告則給
  付原告新臺幣（下同）4,000,000 元。惟原告於系爭土地上尚
  種植有香蕉1018株、香蕉苗2000株、竹子154叢、地瓜葉10 公
  畝，被告竟尚未補償原告上開農作物之價額，即將上開農作物
  剷除，則按香蕉每株1,000元，香蕉苗每株100元，竹子每叢50
  0元，地瓜葉每日採收50台斤，每台斤20元，經濟價值以1年計
  算，上開農作物之價值合計共1,660,000 元，爰依耕地三七五
  減租條例第17條第2項第2款規定，請求被告補償上開農作物之
  價額等語。並聲明：被告應給付原告1,660,000元。
二被告則以：兩造於前開民事事件係合意終止租賃關係，被告並
  未依耕地三七五減租條例第17條第1 項規定行使終止權，被告
  自不得依耕地三七五減租條例第17條第2項第2款規定，請求原
  告補償尚未收穫農作物之價額等語，資為抗辯。並聲明：原告
  之訴駁回。
三兩造不爭執之事實：
  原告就被告所有系爭土地原有租賃關係存在，兩造因租佃爭議
  ，前於本院93年度訴字第4741號民事事件，成立訴訟上和解，
  兩造合意終止租賃關係，為兩造所不爭執，並有土地登記謄本
  、和解筆錄在卷可稽，復經調閱上開民事卷宗，查閱屬實。
四得心證之理由：
  本件兩造所爭執之處，應在於原告得否請求被告補償尚未收穫
  農作物之價額？
(一)按「耕地租約在租佃期限未屆滿前，非有左列情形之一不得終
  止：一、承租人死亡而無繼承人時。二、承租人放棄耕作權時
  。三、地租積欠達兩年之總額時。四、非因不可抗力繼續一年
  不為耕作時。五、經依法編定或變更為非耕地使用時。」、「
  依前項第五款規定，終止租約時，除法律另有規定外，出租人
  應給予承租人左列補償：、、、二、尚未收穫農作物之價額。
  、、、。」耕地三七五減租條例第17條第1項、第2項第2款定
  有明文。次按「被上訴人與前業主間之租賃契約，如係基於雙
  方之同意而生終止之效力，即與是否合於耕地三七五減租條例
  第17條所列之事由而終止租約不相關涉。」（最高法院43年台
  上字第499號判例參照）。
(二)查兩造就系爭土地原有之租賃關係，前於本院93年度訴字第47
  41號民事事件，成立訴訟上和解，兩造合意終止租賃關係，已
  如前述。則被告並非依耕地三七五減租條例第17條第1 項規定
  行使終止權，依前開說明，原告自不得依同條列第17條第2 項
  第2 款規定，請求被告補償尚未收穫農作物之價額。故原告依
  耕地三七五減租條例第17條第2項第2款規定，請求被告補償尚
  未收穫農作物之價額，即1,660,000元，自屬無據。
五從而，原告依耕地三七五減租條例第17條第2項第2款規定，請
  求被告給付1,660,000元，為無理由，應予駁回。
六本件事證已臻明確，兩造其餘主張、陳述及所提證據，經審酌
  與本院前揭判斷不生影響，毋庸再予審酌，併此敘明。
七訴訟費用負擔之依據：民事訴訟法第78條。
中　　華　　民　　國　　94　　年　　3　　月　　10　　日
  　　　　　　　　　民事第六庭法　　　官  姜悌文
右為正本係照原本作成
如對本判決上訴，須於判決送達後20日內向本院提出上訴狀，並
依上訴利益繳納上訴費。
中　　華　　民　　國　　94　　年　　3　　月　　10　　日
                                 法院書記官　陳鳳瀴
